【裁判字號】    97,消債更,1530
【裁判日期】    980619
【裁判案由】    更生事件
【裁判全文】
臺灣臺南地方法院民事裁定          97年度消債更字第1530號
聲  請  人  甲○○
即  債務人
上列當事人因消費者債務清理事件聲請更生，本院裁定如下：
    主  文
聲請人甲○○自中華民國九十八年六月十九日下午五時起開始更
生程序。
    理  由
一、按本條例所稱消費者，指五年內未從事營業活動或從事小規
    模營業活動之自然人。前項小規模營業指營業額平均每月新
    臺幣二十萬元以下者。債務人不能清償債務或有不能清償之
    虞者，得依本條例所定更生或清算程序，清理其債務。債務
    人無擔保或無優先權之債務總額未逾新臺幣一千二百萬元者
    ，於法院裁定開始清算程序或宣告破產前，得向法院聲請更
    生。債務人與金融機構協商成立者，不得聲請更生或清算，
    但因不可歸責於己之事由，致履行顯有重大困難者，不在此
    限。本條例施行前，債務人依金融主管機關協調成立之中華
    民國銀行公會會員辦理消費金融案件無擔保債務協商機制與
    金融機構成立之協商，準用前項之規定。消費者債務清理條
    例第2條第1項、第2項、第3條、第42條第1項及第151條第5
    項、第6項分別定有明文。次按法院開始更生程序之裁定，
    應載明其年、月、日、時，並即時發生效力，同條例第45條
    第1項亦有明文規定。
二、本件聲請意旨略以：聲請人即債務人甲○○有不能清償債務
    之情事，前已提出債權人清冊，以書面向最大債權金融機構
    台新國際商業銀行（下稱台新銀行）請求共同協商債務清償
    方案，惟因聲請人從事家庭代工，收入並不穩定，每月平均
    收入為新臺幣（下同）20,000元，扣除生活必要開銷及父母
    親之扶養費後，顯不足清償台新銀行所開出之還款方案，故
    協商不成立，且聲請人無擔保或無優先權之債務總額未逾
    1,200萬元，復未經法院裁定開始清算程序或宣告破產，爰
    依法聲請更生云云。
三、聲請人財產收支狀況：
┌────────┬─────┬───────────────────────┐
│                │項  目    │金 額/價 值                                   │
├────────┼─────┼───────────────────────┤
│(一)、每月收支  │薪資      │98年度每月平均薪資：20,000元                  │
├────────┼─────┼───────────────────────┤
│(二)、每月支出  │生活費用  │本院審酌我國98年度最低生活費標準為每人9,829元 │
│                ├─────┼───────────────────────┤
│                │扶養費用  │97年度每人免稅額82,000元計算，每人每月基本生活│
│                │          │費用為6,900元。                               │
│                │          │(1)父親：975元。                               │
│                │          │(2)母親：975元。                               │
├────────┼─────┴───────────────────────┤
│(三)、每月盈餘  │8,221元                                                   │
├────────┼─────┬───────────────────────┤
│(四)、現有財產  │汽    車  │國瑞汽車（車牌：5K-3428，西元2000年出廠）     │
├────────┼─────┴───────────────────────┤
│(五)、協商金額  │10,000元                                                  │
└────────┴─────────────────────────────┘
四、經查：
(一)、本件聲請人前於消費者債務清理條例施行後，曾以書面向最
    大債權金融機構台新銀行請求協商，於前置協商程序中，對
    於聲請人無擔保債權總額0000000元，債權人台新銀行提出
    「分107期償還，利率3%，月付10000元」之協商方案予各債
    權人按債權比例分攤，然因聲請人表示無法負擔上開協商建
    議，故未能達成協商，此有聲請人提出之前置協商不成立通
    知書及台新銀行於民國98年1月15日陳報狀在卷可稽。
(二)、聲請人主張伊從事家庭代工，每月收入為20000元，除支付
    個人生活費用、父母親扶養費用及家中一切水電費後，已無
    法支付協商金額之等語，惟查：
１、聲請人並未明確說明每月生活支出所需金額，惟依行政院內
    政部所公告98年度臺灣省低收入戶最低生活費用每人每月為
    9829元，該生活費標準係按照政府最近一年平均每人消費支
    出（包括食品費、衣著鞋襪費、房租水電費、家居管理費、
    醫療保健費、交通通訊費、娛樂教育費及雜項支出）百分之
    六十訂定，有內政部歷年最低生活費一覽表一份在卷可稽，
    是應認以此9829元為聲請人每月之生活費用。
２、聲請人主張伊每月須負擔父母親之扶養費用，惟並未提出實
    際扶養金額，故聲請人父母親之基本生活費用參酌98年度每
    人免稅額82000元計算，每人每月基本生活費用所需約6900
    元為適當。惟查，聲請人之父母親每月各領有3000元之敬老
    津貼，且聲請人父母親之扶養義務人分別各有四人，自應扣
    除敬老津貼後共同分擔始為合理。是以此計算聲請人負擔父
    母親扶養費用部分為1950元（計算式：（0000－0000）÷4
    ×2＝1950）。
３、從而，則聲請人每月薪資約為20000元，扣除聲請人每月必
    要支出及扶養費後之餘額為8221元（計算式：00000－0000
    －0000＝8221），實不足以清償協商款10000元，堪認債務
    人確已達不能清償債務或有不能清償之虞之程度。
五、綜上所述，依債務人之收入財產及必要生活支出之情形，已
    達不能清償債務或有不能清償之虞之程度，業如前述，而債
    務人僅係一般消費者，未曾從事營業，其無擔保或無優先權
    之債務，在1,200萬元以下，且債務人曾向最大債權金融機
    構永豐商業銀行請求協商債務清償方案，惟協商不成立，且
    未經法院裁定開始清算程序或宣告破產，又查無消費者債務
    清理條例第6條第3項、第8條或第46條各款所定駁回更生聲
    請之事由存在，則債務人聲請更生，應屬有據，爰裁定如主
    文。
中    華    民    國    98    年     6    月    19    日
                  民事第一庭    法      官  曾鴻銘
上為正本係照原本作成。
本件不得抗告。
本裁定已於98年6月19日下午5時公告。
中    華    民    國    98    年     6    月    19    日
                                書  記  官  盧昱蓁


司法院資訊處製作；財團法人民間司法改革基金會備份。
